臺灣高等法院高雄分院刑事判決　　93年度交上更(一)字第12號
上　訴　人　臺灣高雄地方法院檢察署檢察官
被　　　告　乙○○
選任辯護人　黃進祥律師
　　　　　　江順雄律師
　　　　　　黃建雄律師
上列上訴人因被告公共危險案件，不服臺灣高雄地方法院92年度
交訴字第85號中華民國92年8月19日第一審判決（起訴案號：臺
灣高雄地方法院檢察署92年度偵字第7775號），提起上訴，判決
後，經最高法院發回更審，本院判決如下：
     主  文
原判決關於駕駛動力交通工具肇事，致人受傷而逃逸及定執行刑
部分均撤銷。
乙○○駕駛動力交通工具肇事，致人受傷而逃逸，處有期徒刑壹
年陸月。
     事  實
一、乙○○原係台北縣警察局蘆洲分局警員，於民國 (下同）92
    年4 月5 日凌晨5 時許，酒後駕駛車牌P5─426 號自用小客
    車（酒後駕車部分，已判處罪刑確定），沿高雄縣鳳山市○
    ○路由西向東行駛，途經該路與南華路交岔路口時，違規超
    速行駛（限速50公里，以70公里時速行駛），疏未注意車前
    狀況，致與吳三猛乘騎由鳳山市○○路逆向北行至保泰路口
    之HGF ─660 號機車相互撞擊，使吳三猛之機車倒地，人則
    因受撞擊而彈起並撞及自用小客車右前擋風玻璃後跌落地面
    ，而受有右側肺挫傷併血胸、頭部外傷併腦水腫、左肱骨骨
    折及左腓骨折等傷害。乙○○駕駛動力交通工具肇事，致吳
    三猛受傷，竟未留在現場為必要之救護措施，而基於肇事逃
    逸之故意，隨即駕車逃離現場，向前行駛，經不詳姓名人駕
    駛計程車，及路旁經營檳榔攤之王聲光乘騎機車，自後追趕
    ，乙○○見有人追趕，乃於7 、80公尺後中央分隔島之缺口
    轉，停車於路旁，王聲光即上前將之逮獲。吳三猛受傷後
    ，經送國軍高雄總醫院急救，延至同年月16日9 時許不治死
    亡（過失致死部分，已判處罪刑確定）。
二、案由吳三猛之配偶甲○○告訴，及高雄縣警察局鳳山分局報
    請臺灣高雄地方法院檢察署檢察官偵查起訴。
     理  由
一、訊據被告乙○○否認有肇事逃逸犯行，而辯稱：因當時後方
    有車，恐被追撞，所以要把車子開到比較安全之處停放，伊
    在內側車道行駛，見前方約50公尺處（應為80公尺）有中央
    分隔島空隙，就轉過來停於路旁，並無逃逸之意，如要逃
    逸，就直接開走，不用轉停在路邊，伊不知有人追趕云云
    。
二、惟查：
  (一)上開被告駕車肇事致被害人吳三猛受傷後，未停留在現場，
    仍駕車向前行駛，經不詳姓名人駕駛計程車及證人王聲光乘
    騎機車，自後追趕，被告行駛約80公尺後，在中央分隔島空
    隙處轉停於路旁，而為證人王聲光逮獲等事實，已據證人
    王聲光先後於偵審中具結證實（92年度偵字第8419號卷第10
    頁反面、原審卷第15頁），並有道路交通事故現場圖、道路
    交通事故調查報告表、高雄縣警察局舉發違反道路交通管理
    事件通知單、國軍高雄總醫院附設民眾診療服務處診斷證明
    書、現場照片等附卷可稽（警一卷第9 ─17頁）。
  (二)證人王聲光於檢察官偵查中證稱：「我那時在事發地之三角
    窗賣檳榔，我聽到『碰』一聲，很大聲，死者便撞上肇事車
    輛，然後肇事車輛連同死者之機車及人一起輾過，那時我離
    案發地約10公尺，肇事者肇事後，並未停車，而係加速逃走
    ，我便與兩位計程車司機一同追他，我們約追了50公尺（應
    為80公尺），他才停下來」，於原審證稱：「當時我有在現
    場，被告撞到人後，撞擊聲音很大，我是在檳榔攤賣檳榔，
    被告撞到被害人後，被害人彈起來，撞到自小客車的擋風玻
    璃，又滾落在車子前面，被告撞到人後，並沒有停車，直接
    壓過被害人，之後我就騎機車在後追趕，被我追上後，被告
    才停下來」等語；於本院亦具結證稱：「（被告撞到人之後
    ，他車子的行進方向如何）被告的速度沒有慢下來，他看到
    有人追上去的時候，他車子才轉過來停下來」、「是我們
    追他的時候，他才轉到對面停車」等語（本院卷第93、95
    頁）。證人王聲光於檢察官偵訊時之陳述，因其與被告及被
    害人間，均無利害關係，並無顯不可信之情況，其所為之陳
    述，自得採為證據。
  (三)證人王聲光就被害人吳三猛之機車行向，於警詢時陳稱：「
    機車是瑞福路往南華路行駛（即北向南）」（警一卷第3 頁
    反面），於本院審理時則證稱：「機車是從南華路往瑞福路
    （即南向北）」（本院卷第93頁），固不一致，然就被告所
    供：「吳三猛騎乘重機車HGF ─660 號，沿南華路（南向北
    ）行駛，．．．從我右邊行駛．．．．以致我自小客車右前
    保險桿與重機車左前擋板發生碰撞致肇事」（警一卷第1 頁
    反面），「被害人是從我右邊過來（即南向北）」（原審卷
    第68頁）等語，及現場照片之自小客車右前車頭葉子板凹陷
    ，前擋風玻璃右側破裂（警一卷第11頁）等情觀之，被害人
    之機車行向，顯係由南華路由南往北向瑞福路逆向行駛甚明
    。證人王聲光就被害人之機車行向，前後陳述雖有不同，其
    原因或係事出突然（王聲光係聽到碰撞聲，始向肇事處看）
    或係憶述之誤差，然其與事證相符部分之陳述，自得採為認
    定事實之證據。另證人王聲光究係與1部計程車（警一卷第3
    頁反面、本院卷第97頁）或2 部計程車（92年度偵字第8419
    號卷第10頁反面）追趕被告，其陳述亦有不盡相同之處，但
    此部分之不符，並不影響被告駕車肇事後向前行駛，至80公
    尺前之中央分隔島缺口轉停於路旁及證人王聲光乘騎機車
    追趕等事實之認定。
  (四)依證人王聲光之證言及本院勘驗現場之勘驗筆錄（本院卷第
    41頁）觀之，被告係於肇事後，駕車向前行駛，至前方80.4
    公尺處之中央分隔島缺口，轉至路旁停車。被告肇事後，
    未即於碰撞現場停車，而向前行駛80餘公尺，始在中央分隔
    島缺口轉停於路旁，則被告是否有逃逸犯意，自待審酌。
    據證人王聲光證稱：「肇事者（即被告）撞到後，並未停車
    ，而係加速逃走」（92年度偵字第8419號卷第10頁反面），
    「當時被告車子後面根本沒有車」、「被告撞到被害人時，
    被害人彈起來撞到擋風玻璃，掉到車子前面，被告車子壓過
    被害人逃逸，是我們在後面追他，被告才停車」（原審卷第
    15 、16 頁），「被告撞到（被害人）之後，稍微停一下，
    馬上踩油門，連帶機車開（輾壓）過去，他知道有人在追，
    他回頭（轉）開到公園那路邊停下來」、「當時凌晨5 點
    多，沒有什麼車子，路邊就可以停車，不用開到對面車道」
    （本院卷第94、96頁）等語。由是觀之，被告駕車撞到被害
    人之人車後，被害人彈起撞到被告之自小客車前擋風玻璃，
    掉到自小客車前面，被告駕車壓過被害人，不能諉為不知已
    肇事傷人，以被告身為警員之專業（為被告所陳明），當知
    肇事時應留在現場為必要之救護措施，乃竟於肇事後，僅稍
    微停一下，即向前行駛，已見其有逃逸之犯意。且如有意停
    車，當時人車不多，為何不就近停於保泰路右側路旁，而必
    向前行駛80公尺始在中央分隔島缺口轉在路旁停車，是可
    認定被告係因見有計程車及機車追趕，已難脫身，始於轉
    後停於路旁。證人王聲光所證：「被告停下來之後，計程車
    就到，然後我才到」（本院卷第98頁），並不足以認定被告
    無逃逸之犯意。另證人即繪製肇事現場圖之高雄縣警察局交
    通警察隊員警吳崑琳所證現場圖上機車位置，係「由被害人
    的太太（即告訴人甲○○）說的行進的方向」（本院卷第61
    頁），亦僅能證明被害人乘騎之機車，係由南華路逆向往瑞
    福路行駛而肇事，尚不足為被告有利之認定。至被告所辯，
    因「當時喝酒神智不是很清楚，怕停下來會被後面的車子撞
    到，我想找安全的地方停車」云云（本院卷第105 頁），然
    既有意識恐被後方來車撞到，即難謂有神智不清之情況，所
    辯自無足採。
  (五)綜上所，本案事證已臻明確，被告所辯，顯係卸責之詞，
    殊無足採，其肇事逃逸之犯行，洵堪認定。
三、查被告駕駛動力交通工具肇事，致人受傷而逃逸，核其所為
    ，係犯刑法第185 條之4 之肇事逃逸罪。被告駕車肇事逃逸
    時，被害人僅係受傷（延至肇事後11日之92年4 月16日9 時
    許死亡，經檢察官督同法醫師相驗屬實，有相驗屍體證明書
    、驗斷書等附卷可證），並未死亡，故被告係犯駕駛動力交
    通工具肇事，致人受傷而逃逸罪。
四、原審判決就被告上開行為論處罪刑，固無不合，惟其判決主
    文記載「乙○○．．．．又駕駛動力交通工具肇事，致人受
    傷而逃逸，處．．．．」，而理由欄謂被告係「犯刑法第
    185 條之4 駕駛動力交通工具肇事致人死亡而逃逸罪」，顯
    有判決理由矛盾之違誤，尚有未洽。檢察官依告訴人甲○○
    之聲請，上訴意旨謂被告身為警員，知法犯法，且領取退職
    金後仍不賠償被害人家屬，行徑惡劣，原審量處「應執行有
    期徒刑2 年10月」過輕等情，指摘原判決此部分不當，雖難
    認為有理由，但原判決既有可議，自應將原判決此部分及定
    執行刑部分撤銷改判。爰審酌被告身為警察人員，未能為人
    民表率，竟於駕車肇事致人受傷後逃逸，於犯罪後飾詞卸責
    ，又迄未與被害人家屬成立和解，態度欠佳等一切情狀，量
    處如主文所示之刑。
五、又查，被害人為被告撞擊輾壓後，未幾，隨即由其妻甲○○
    護送就醫急救（為甲○○所陳明）而延至11日後之92年4 月
    16日死亡，故可認定被害人之死亡與被告肇事逃逸之間，尚
    無因果關係，雖被害人於被告肇事逃逸後死亡，仍不能令被
    告負刑法第294條第2項之遺棄致死罪責，併予明。
據上論斷，應依刑事訴訟法第369 條第1 項前段、第364 條、第
299 條第1 項前段，刑法第185 條之4，判決如主文。
本案經檢察官方娜蓉到庭執行職務。
中　　華　　民　　國　　94　　年　　3 　　月　　29　　日
                  刑事第八庭    審判長法  官  惠光霞
                                      法  官  李淑惠
                                      法  官  洪慶鐘
以上正本證明與原本無異。
如不服本判決應於收受本判決後10日內向本院提出上訴書狀，其
未敘述上訴理由者，並得於提起上訴後10日內向本院補提理由書
狀（均須按他造當事人之人數附繕本）「切勿逕送上級法院」。
中　　華　　民　　國　　94　　年　　4 　　月　　1 　　日
　　　　　　　　　　　　　　  　　　　書記官  呂素珍
附錄本判決論罪科刑法條：
刑法第185條之4
駕駛動力交通工具肇事，致人死傷而逃逸者，處6 月以上5 年以
下有期徒刑。
                                                Ａ
